【裁判字號】    97,上訴,967
【裁判日期】    970702
【裁判案由】    違反毒品危害防制條例
【裁判全文】
臺灣高等法院臺中分院刑事判決         97年度上訴字第967號
上  訴  人  臺灣苗栗地方法院檢察署檢察官
被      告  乙○○
            丁○○
                    （現於臺灣臺中監獄執行中）
共同指定辯
護      人  本院公設辯護人  甲○○
上列上訴人因被告違反毒品危害防制條例案件，不服臺灣苗栗地
方法院95年度訴字第197號中華民國96年10月31日第一審判決（
起訴案號：臺灣苗栗地方法院檢察署93年度偵字第3474號），提
起上訴，本院判決如下：
    主  文
原判決撤銷。
乙○○共同犯販賣第一級毒品罪，處有期徒刑捌年，扣案之海
洛因拾肆包（經鑑驗合計淨重捌點參肆公克，另含沾附少許海洛
因無法完全析離之空包裝重肆點貳柒公克，但扣除鑑定用罄部分
）沒收銷燬之；扣案之DBTEL3268行動電話機（序號：000000000
 00 000 0）沒收；販賣毒品所得之財物新台幣壹仟元與丁○○
、詹文政連帶沒收，如全部或一部不能沒收時，以其等財產連帶
抵償之；又轉讓第一級毒品，處有期徒刑壹年貳月，減為有期
徒刑柒月；又持有第二級毒品，處有期徒刑肆月，減為有期徒
刑貳月，扣案之大麻及含有大麻成分之大麻種子各壹包（不含包
裝袋，煙草淨重零點柒參公克，種子淨重零點肆伍公克）沒收銷
燬；上開第二級毒品之包裝袋各壹個（分別為零點貳陸公克、零
點貳參公克）均沒收。應執行有期徒刑捌年陸月，扣案之海洛
因拾肆包（經鑑驗合計淨重捌點參肆公克，另含沾附少許海洛因
無法完全析離之空包裝重肆點貳柒公克，但扣除鑑定用罄部分）
、大麻及含有大麻成分之大麻種子各壹包（不含包裝袋，煙草淨
重零點柒參公克，種子淨重零點肆伍公克）均沒收銷燬之；上開
大麻及大麻種子之包裝袋各壹個（分別為零點貳陸公克、零點貳
參公克）均沒收；扣案之DBTEL3268行動電話機（序號：0000000
00000000）沒收；販賣毒品所得之財物新台幣壹仟元與丁○○、
詹文政連帶沒收；如全部或一部不能沒收時，以其等財產連帶抵
償之。
丁○○共同犯販賣第一級毒品，累犯，處有期徒刑捌年，扣案
之海洛因拾肆包（經鑑驗合計淨重捌點參肆公克，另含沾附少許
海洛因無法完全析離之空包裝重肆點貳柒公克）沒收銷燬之；扣
案之DBTEL3268行動電話機（序號：000000000000000）沒收；販
賣毒品所得之財物新台幣壹仟元與乙○○、詹文政連帶沒收；如
全部或一部不能沒收時，以其等財產連帶抵償之；又犯轉讓第
一級毒品罪，處有期徒刑壹年貳月，減為有期徒刑柒月。應執
行有期徒刑捌年肆月，扣案之海洛因拾肆包（經鑑驗合計淨重捌
點參肆公克，另含沾附少許海洛因無法完全析離之空包裝重肆點
貳柒公克）沒收銷燬之；扣案之DBTEL3268行動電話機（序號：
000000000000000）沒收；販賣毒品所得之財物新台幣壹仟元與
乙○○、詹文政連帶沒收，如全部或一部不能沒收時，以其等財
產連帶抵償之。
    犯罪事實
一、丁○○曾因違反麻醉藥品管理條例案件於民國84年2 月19日
    經臺灣新竹地方法院分別判處有期徒刑6月及5年4月，定應
    執行刑5年8月確定，於85年10月5日縮短刑期假釋出監（先
    前羈押有折抵刑期），於89年2月19日假釋期滿。
二、乙○○、丁○○及詹文政（另結）3人，共同意圖營利，基
    於販賣第1級毒品海洛因（下稱海洛因）之犯意聯絡，以相
    互支援賣出海洛因牟利為分工合作之模式。民國93年8月19
    日7時42分33秒時，A4（即A3）以其住家之市內電話，撥打
    乙○○所持用門號0000000000之行動電話配用其所有之DBTE
    L3268行動電話機（序號：000000000000000），表明欲購買
    新台幣 (下同)1000 元之第1級毒品海洛因，乙○○即指示
    A4前往找丁○○住處拿取海洛因，惟適丁○○並未在家，A4
    乃又轉往詹文政位於苗栗縣卓蘭鎮老庄里老庄34號住處交易
    ，於當場向詹文政支付1000元後，即買得相對數量之海洛因
    。
三、乙○○另基於轉讓海洛因之犯意，於93年9月24日某時，在
    臺中縣東勢鎮詹文政某友人之住處，轉讓數量不詳但未滿5
    公克之海洛因若干供詹育晟施用。
四、乙○○另又基於非法持有第二級毒品大麻之犯意，於93年9
    月中旬在臺中縣豐原市某處向真實姓名年籍不詳友人「阿清
    購買大麻、含有大麻成分之大麻種子各1 包（煙草淨重0.73
    公克、空包裝重0.26公克；種子淨重0.45公克、空包裝重0.
    23公克）後，即予以持有，直到93年9 月24日20時30分許，
    為警查獲才終止持有。
五、丁○○另基於轉讓海洛因之犯意，於93年9 月21日，在苗栗
    縣卓蘭鎮○○街上轉讓數量不詳但未滿5 公克之海洛因予詹
    育晟施用。
六、嗣於93年9月24日20時30分許，在苗栗縣卓蘭鎮○○○路52
    號上新加油站前，查獲乙○○駕駛PC-7221號小客車，狹載
    丁○○、詹文政及詹育晟，並在乙○○之黑色皮包查扣海洛
    因13包、甲基安非他命3包、大麻1包、大麻籽1包、海洛因
    殘餘分裝袋12個固、分裝袋4小包、針筒8支、杓子2支、置
    於後座之海洛因1包、針筒1支；另於詹文政筆記本內查獲甲
    基安非他命1小包。
七、案經臺中縣警察局移送臺灣苗栗地方法院檢察署檢察官偵查
    後起訴。
    理  由
甲、有罪部分：
壹、關於犯罪事實之認定
一、訊據被告乙○○、丁○○對於上開犯罪事實認罪不諱，核與
    證人A4（警詢中編號為A3）、詹育晟於偵查中具結後證述情
    節相符，並有海洛因14包、大麻1包、大麻種子1包均扣案可
    證，且經送鑑屬實，有法務部調查局94年1月5日調科壹字第
    990001028號鑑定通知書附卷可憑（偵卷第170頁）。
二、另查：
  (1)被告乙○○於原審法院及本院以證人身份作證時，雖對共犯
    詹文政多有迴護之詞，被告丁○○以證人身份作證時，甚至
    一度否認上開犯罪事實，惟其等於原審法院最後訊問及本院
    審理時，均坦白認罪，可見其等所為上開證詞，係顧及共犯
    詹文政未認罪，為免因自己認罪卻因此牽連共犯詹文政，始
    有此言不由衷之證言，是對於上開犯罪事實之認定，應不生
    影響。
  (2)證人詹育晟於93年9月25日檢察官訊問時，具結後證稱：共
    犯詹文政曾於本案查獲之前1天即93年9月24日，提供1次海
    洛因。被告乙○○亦在同日同地點也送給伊海洛因等語（偵
    卷第75頁）。於96年12月27日原審法院審理時，經詰問時證
    稱：93年9月24日，在台中縣東勢鎮詹文政朋友家，乙○○
    給伊海洛因一次，詹文政亦給伊海洛因一次，日期同一，但
    時間不同，是分二次給伊等語（見原審卷三第60頁），足認
    乙○○及詹文政係於同日同地，但不同時，單獨分別轉讓海
    洛因給詹育晟各一次原審認係乙○○與詹文政共同轉讓，認
    事未洽，檢察官所提出之補充理由書亦為同一認定，亦有未
    洽。
  (3)被告乙○○雖另於92年4月間某日起至93年9月25日採尿前96
    小時內之某時止，有連續施用第2級毒品安非他命多次之犯
    行，因經強制戒治後，檢察官為不起訴處分，有不起訴處分
    書之網路擷取列印本乙份在卷可稽。惟此項不起訴處分之效
    力僅及於施用安非他命前後之持有安非他命行為，至於上開
    犯罪事實中被告乙○○另行持有大麻之犯行（並無證據顯示
    被告乙○○有施用大麻之犯行），自應另行起訴裁判，此部
    分因被告乙○○曾有疑義，特別予以敘明。
  (4)關於被告乙○○、丁○○轉讓海洛因之數量，因轉讓之海洛
    因未經扣案鑑驗秤重而數量不詳，又轉讓數量在5公克以上
    ，有加重其刑之規定（毒品危害防制條例第11條第4項），
    本於罪疑唯輕之認定原則，應認定未達5公克。綜上所述，
    本件事證明確，被告犯行，均可認定，應依法論罪科刑。
  (5)在乙○○之黑色皮包查扣海洛因13包、甲基安非他命3包、
    大麻1包、大麻籽1包、海洛因殘餘分裝袋12個、分裝袋4小
    包、針筒8支、杓子2支、置於後座之海洛因1包、針筒1支等
    物，均為乙○○所有，亦經乙○○陳述明確。丁○○於93年
    9月25日警詢時供稱：警方於駕駛座下查獲該批毒品，是乙
    ○○所有，伊親眼看到乙○○將該批毒品拿到車上等語（見
    偵查卷第33、34頁）；同日檢察官訊問時供稱：「（知否昨
    天扣案的毒品是何人所有？）黑色皮包是乙○○的，另外一
    小包的部分我就不知道。」（見同上偵查卷第75頁）於本院
    審理時，經詰問後，亦為相同之證詞。足認上開毒品及物品
    ，係被告乙○○所有。詹文政於警詢供稱：扣案毒品，除後
    座海洛因外，均為其所有；於偵查中則供稱：均為其所有云
    云，與事實不符，不能採信。另於詹文政筆記本內查獲甲基
    安非他命一小包，詹文政已承認係其所有（見本院卷第64頁
    ），堪認係詹文政所有。又依本件犯罪情節以觀，A4去電被
    告乙○○，其即指示前往被告丁○○處取貨，顯見渠等3人
    應持有海洛因隨時備供賣出，扣案海洛因即為此備貨，可以
    認定。
貳、論罪科刑之理由
一、新舊刑法之比較：
(一)、被告行為後，刑法已於95年7月1日修正並施行，茲說明如下
    ：
  (1)刑法第28條：關於共同正犯之規定，依照修正立法理由之說
    明，該條將原先「共同實施」之用語修正改為「共同實行」
    ，主要是否定「陰謀共同正犯」及「預備共同正犯」屬於共
    同正犯之範圍。惟本案中被告無論依修正前、修正後之規定
    ，均成立共同正犯，無有利或不利之情形。
  (2)刑法第47條第1項：修正施行後，累犯加重規定，限於故意
    再犯有期徒刑以上之罪，修正施行前（第47條無第2項）則
    無此限制，惟本件被告丁○○係故意犯罪，且所犯為有期徒
    刑以上之罪，無論依修正前後之規定，均成立累犯，無有利
    或不利之情形。
(二)、修正前刑法第65條第2項規定；「無期徒刑減輕者，為七年
    以上有期徒刑。」修正後則為：「無期徒刑減輕者，為二十
    年以十五以上有期徒刑。」比較修正前後之規定，以修正前
    之規定，有利於被告，應適用修正前之規定。
(三)、刑法第51條第5款：修正施行前，宣告多數有期徒刑，定其
    應執行刑時，最長不得逾20年，修正施行後，最長則延至30
    年，顯然以修正施行前之規定有利於行為人。
二、按大麻為毒品危害防制條例第2 條第2 項第2 款附表2 編號
    24所定之第二級毒品。是核被告乙○○所為係犯毒品危害防
    制條例第4 條第1 項之販賣第1 級毒品罪、同條例第8 條第
    1 項之轉讓第1 級毒品罪、同條例第11條第2 項之持有第二
    級毒品罪。被告丁○○所犯係犯毒品危害防制條例第4條第1
    項之販賣第1級毒品罪、毒品危害防制條例第8條第1項之轉
    讓第1級毒品罪。其中：(1)被告2人販賣及轉讓海洛因前後持
    有之低度行為，均應分別為販賣、轉讓之高度行為所吸收，
    不另論罪；(2)被告乙○○持有之大麻種子1包，經鑑定結果
    ，係含有大麻成分，但不具發芽能力，此有上開鑑定通知書
    在卷可證，是該部分應與其所持有之大麻一同論以持有第2
    級毒品大麻罪，而無同條例第14條第4項持有大麻種子罪之
    適用。關於被告乙○○持有第二級毒品大麻部分，檢察官起
    訴書雖僅起訴其持有大麻1包，惟其同時持有含有大麻成分
    之大麻種子1包，與上開起訴部分，乃屬實質之1罪，自應為
    起訴效力所及，得由本院一併審理裁判。乙○○、丁○○所
    犯上開各罪，犯意各別，構成要件不同，應予分論併罰。
三、被告2人與共犯詹文政就販賣海洛因之犯行，有犯意聯絡及
    行為分工，為共同正犯。被告丁○○有如犯罪事實欄首段所
    載之前科及受徒刑之執行情形，其於徒刑執行完畢後，5年
    內又故意犯本件有期徒刑以上之罪，除販賣第1級毒品法定
    刑為死刑、無期徒刑部分，依法不得加重外，其他所犯之罪
    及販賣第1級毒品法定財產罰金刑部分，應依現行刑法第47
    條第1項加重其刑。本件被告2人販賣海洛因之數量僅一包及
    所得金額為新台幣一千元，但販賣第1級毒品之法定最低度
    刑為無期徒刑，顯有情輕法重之情形，為使罪刑相當，避免
    不當過苛刑罰，以符合憲法上比例原則之要求，本件被告2
    人均應認犯罪之情狀顯可憫恕，科以最低度仍嫌過重，應適
    用刑法第59條，酌量減輕其刑（大法官釋字第263號解釋意
    旨參照）。原審檢察官於論告時，亦同此見解（見原審卷二
    第241頁）。其中被告丁○○部分，其上開刑罰之加重、減
    輕事由，並依刑法71條規定，予以先加後減。
四、原審法院對被告二人論處罪刑，固非無見，(一)、但原審判決
    有以下之瑕疵：(1)刑法第65條第2項關於無期徒刑減輕後之
    刑期，已有修正，原審判決就被告二人所犯販賣第一級毒品
    罪，法定最低度刑為無期徒刑，酌減其等之刑，未予比較說
    明。(2)被告等本件犯罪，無論依修正前刑法第28條、第47條
    或修正後同法第28條、第47條第1項之規定，均成立共犯或
    累犯（指詹秋部分），無有利不利之情形，無為新舊法比較
    之必要，應適用現行有效之修正後規定。原審適用修正前第
    28條規定，且於據上論結欄漏引刑法第47條，尚有不當。(3)
    本件犯罪均在96年4月24日以前，原審就被告乙○○、丁○
    ○所犯轉讓第一級毒品罪部分，均量處有期徒刑一年二月；
    就乙○○所犯持有第二級毒品罪，原審判決疏未依中華民國
    96年罪犯減刑條例減其宣告刑，亦有未洽。(二)、檢察官上訴
    意旨略以：被告二人均係販賣海洛因，且犯行動機係牟利，
    彼此間與共犯詹文政相互奧援以賣出毒品，對社會所具危險
    性，較個人零星販賣為高。雖坦承犯行，但態度反覆，仍迴
    護詹文政，難認有完全悔意，其中被告乙○○居主導地，丁
    ○○累犯情形，均判處有期徒刑八年，量刑過輕，建議至少
    量處有期徒刑十年云云，指摘原審判決量刑過輕云云。並以
    本件犯罪均在96年4月24日以前，被告乙○○、丁○○轉讓
    第一級毒品海洛因罪部分，原審量處有期徒刑一年二月，被
    告乙○○持有第二級毒品大麻部分，量處有期徒刑四月，原
    審判決未依中華民國96年罪犯減刑條例減其等宣告刑，指摘
    原審判決顯有違誤。被告二人販賣第一級毒品罪部分，原審
    認有法重情輕之情形，依刑法第59條酌量減輕其刑後，量處
    被告等各有期徒刑八年，量刑並無不當，檢察官此部分之上
    訴，尚難認有理由。另被告乙○○、丁○○關於轉讓第一級
    毒品罪、被告乙○○持有第二級毒品罪部分，檢察官之上訴
    為有理由。且原審判決有上開瑕疵，應由本院將原審判決撤
    銷改判。
五、爰審酌：(1)販賣毒品部分，被告兩人所為本件犯行之動機係
    為牟利，彼此間與共犯詹文政相互奧援以賣出毒品，其對於
    社會之潛在危險性，較高於單獨個人之零星販賣毒品犯行，
    雖然最後坦白認罪，但先前犯後態度反覆，且仍有意迴護共
    犯詹文政，難認有完全悔意，惟實際賣出毒品僅有乙次，所
    得金額及其賣出之相對數量非多，其中被告乙○○居於指示
    之主導地位，但丁○○則有累犯之加重情形。(2)轉讓毒品部
    分，被告兩人轉讓之數量均不多，犯罪動機係因與證人詹育
    晟間之朋友情誼，犯後均已坦承犯行；(3)被告乙○○持有第
    二級毒品大麻部分，持有數量非鉅，持有時間非久，犯後已
    坦承犯行及其他等一切情狀，分別量處被告兩人各罪之主刑
    刑罰如主文及分別定其應執行刑。(4)被告二人轉讓第一級毒
    品海洛因、乙○○持有大麻之犯罪日期，均在96年4月24日
    ，其中轉讓第一級毒品罪所量之刑未逾有期徒刑一年六月，
    均合於減刑條件，應依中華民國96年罪犯減刑條例第2條第1
    項第3款規定，減其等宣告刑二分之一。並定其等應執行刑
    。
六、關於從刑：
(一)、扣案之海洛因14包、大麻及含有大麻成分之大麻種子各1 包
    ，均經鑑定屬實如前，而為違禁物。依本件犯罪情節以觀，
    A4去電被告乙○○，其即指示前往被告丁○○處取貨，顯見
    被告乙○○係持有海洛因隨時備供賣出，扣案海洛因自應即
    為此備貨。至於大麻部分，為被告乙○○單獨持有，均應依
    毒品危害防制條例第18條第1項前段宣告沒收銷燬。關於扣
    案海洛因14包之各包裝袋，因現今採用之鑑驗方式，包裝袋
    仍會殘留微量毒品而無法將之完全析離，此為法院審理毒品
    案件時所已知（法務部調查局93年11月16日調科壹字第0936
    2396550號函旨謂：本局鑑驗毒品秤重主要係以傾倒，必要
    時亦會輔以刮杓刮取之方式，儘可能將原送驗包裝袋內毒品
    與包裝袋分離後各別秤重，所得之毒品重量稱為淨重，包裝
    袋重量則以「空包裝重」稱之。然無論依上述何種方式分離
    ，原送驗包裝袋內均仍會有微量毒品成分殘留。處理毒品銷
    燬時，則將前段所述之毒品透明塑膠封緘袋全件銷燬，並無
    將毒品及包裝析離分別銷燬之情形等情，可供參照。）其既
    無法與上開毒品完全析離，參考最高法院95年度台上字第
    4612號判決意旨，自應包含於上開毒品，一併宣告沒收銷燬
    。至於因鑑定用罄部分，既已用罄而不存在，自無從再加沒
    收，此部分不在上開宣告沒收銷燬範圍之內。
(二)、關於扣案大麻（煙草）及含有大麻成分種子之包裝袋，被告
    係用以包裹毒品，防其裸露、潮濕，便於攜帶持有，自屬供
    被告乙○○持有毒品所用之物，且無上開如海洛因包裝袋沾
    附殘留無法析離之問題，自應依刑法第38條第1項第2款之規
    定，附隨於被告乙○○上開持有毒品罪之宣告主刑後，併為
    沒收之諭知（持有毒品罪之從刑不適用毒品危害防制條例第
    19條第1項特別沒收銷毀之規定）。
(三)、扣案之DBTEL3268行動電話機（序號為：00000000000000 0
    ），係被告乙○○配用0000000000之門號，持供販賣毒品所
    用之物，已於犯罪事實欄內認定明確，參照最高法院65年度
    第5次刑事庭庭推總會議決議(二)意旨，自應依毒品危害防制
    條例第19條第1項分別於被告2人販賣毒品罪之主刑後均宣告
    沒收。而上開門號0000000000之SIM晶片卡，並非以乙○○
    名義申請，顯非其所有，不得宣告沒收，附此敘明（最高法
    院95年台上第4571號判決意旨參照）。
(四)、被告2人與共犯詹文政於本件販賣毒品犯行中所得1000元，
    既經認定明確如前，應依毒品危害防制條例第19條第1項規
    定諭知連帶沒收，因未經扣案，如全部或一部不能沒收時，
    並應依同項規定以其等財產連帶抵償之。
(五)、其他扣案物品，無證據顯示與本件被告犯行相關，應由檢察
    官另行依法處理。
乙、不另為無罪諭知部分
壹、公訴意旨另以：被告乙○○、丁○○與共犯詹文政共同基於
    販賣第一級毒品海洛因牟利之概括犯意聯絡，自93年5月間
    某日起至同年9月24日為警查獲前某日止，由乙○○對外購
    得海洛因，並以0000000000號行動電話與欲購毒品之不特定
    人聯絡，約定買賣之數量及價額後，或在苗栗縣卓蘭鎮內灣
    里內灣87之1號乙○○住處完成交易；或指示該購買毒品之
    人直接至苗栗縣卓蘭鎮老庄里老庄34號詹文政住處、苗栗縣
    卓蘭鎮○○里○○路6號丁○○住處，與詹文政、丁○○為
    海洛因交易買賣或指示詹文政在苗栗縣卓蘭鎮「一元的店」
    處與購買毒品之人為交易之方式，連續販賣海洛因予丁○○
    及其他不特定人。所得價金歸乙○○所有，乙○○則以提供
    毒品予詹文政、丁○○免費施用為代價等情，因認此部分被
    告乙○○、丁○○涉有連續販賣第一級毒品之犯嫌，被告乙
    ○○並另涉有轉讓第一級毒品罪嫌。
貳、按被告未經審判證明有罪確定前，推定其為無罪；犯罪事實
    應依證據認定之，無證據不得認定犯罪事實，刑事訴訟法第
    154 條第1 、2 項分別定有明文。又檢察官對於起訴之犯罪
    事實，應負提出證據及說服之實質舉證責任。倘其所提出之
    證據，不足為被告有罪之積極證明，或其指出證明之方法，
    無從說服法院以形成被告有罪之心證，基於無罪推定之原則
    ，自應為被告無罪判決之諭知。最高法院就此亦著有92年台
    上字第128 號判例可資遵循。經查：
一、公訴意旨關於被告乙○○、丁○○、詹文政上開共同基於販
    賣第一級毒品海洛因牟利之概括犯意，連續販賣海洛因予丁
    ○○部分，其賣出者與買受者竟有重疊部分，其如何能夠成
    立販賣之罪，已難理解明瞭。雖檢察官於原審法院審理中表
    示：此部分不包括起訴被告丁○○（見原審卷一第122頁）
    。但依起訴事實及本院前開判決有罪之犯罪事實認定，被告
    乙○○、丁○○、詹文政本係共同正犯關係，彼此間對於賣
    出海洛因牟利，有相互支援之分工合作情形，是其間縱有毒
    品交流，及因此衍生之金錢找補行為，是否仍須另行評價為
    另一販賣行為，實有疑義。此種內部交流毒品、找補金錢之
    行為，本即為分工合作模式之一種，包含於對外賣出毒品之
    行為評價即為已足。更何況，被告丁○○就此於偵查中已供
    稱：其與被告乙○○間，有合股購買海洛因之情形等語（偵
    卷第76頁），適足認定此確為共同正犯間之分工合作模式，
    難認此部分被告乙○○、共犯詹文政有何另外販賣海洛因於
    被告丁○○之情事。
二、基於同一理由，公訴意旨關於被告乙○○提供毒品予被告丁
    ○○、共犯詹文政免費施用部分，亦係共同正犯間之分工合
    作行為，不能另外單獨再為轉讓毒品之評價。更何況，即依
    起訴書之記載：被告乙○○提供毒品予被告丁○○、共犯詹
    文政，係共同對外販賣海洛因之代價，又怎能認為係「免費
    」無償提供之轉讓行為？公訴人認此部分被告乙○○另構成
    轉讓第1 級毒品罪嫌，應有誤會。
三、至於公訴意旨中關於被告乙○○、丁○○及共犯詹文政連續
    販賣海洛因予不特定人部分，則應說明如下：
(一)、此部分公訴意旨，並未特定販賣對象，縱經先前原審法院於
    再開辯論裁定中，請公訴人予以特定販賣毒品之對象（原審
    卷二第98頁），公訴人提出之補充理由書仍未明確指出特定
    交易對象（同上卷第132頁），此究竟是無充分證據足以特
    定交易對象，抑或有意以不特定人為交易對象，故不能加以
    特定，甚或有意留待由法院加以特定，實不得而知。倘係無
    充分證據得以特定交易對象，則此部分已足認為不能證明被
    告犯罪，無待進一步論述。倘係有意以不特定人為交易對象
    而起訴，則以販賣毒品之罪，並無須以不特定人為販賣對象
    ，始能成立犯罪，何以不能特定交易對象，本難明瞭。更何
    況，以不特定人為交易對象，即無特定對象可供查證是否屬
    實，自難為有罪之認定，亦應認此部分不能證明被告犯罪。
    因此，唯一之可能應係有意留由法院加以特定交易對象。
(二)、依檢察官之舉證情形，應可特定之交易對象為：證人A1、證
    人A2及證人徐翰璋（即起訴書證據清單欄編號5、6、8所列
    證人，上開補充理由書雖未明確指出特定交易對象，但有起
    訴書證據清單欄編號5、6為其補充論述內容，似未認為編號
    8之證人徐翰璋亦為交易對象，惟本院為求周延，仍將之列
    入論述，期能毋枉毋縱）。然查：
 1、證人A1雖於偵查中指證向被告乙○○購買海洛因1次，向共
    犯詹文政購買海洛因兩次（偵卷第124、125頁，但其同時亦
    謂：「我是要向他買，也有交易，可是他都沒有向我收錢」
    等語，如其所述為實情，究竟是販賣抑或僅為轉讓海洛因，
    已有疑義。更何況，國家查緝毒品甚嚴，刑罰極重，若非有
    利可圖，何人願甘冒風險從事販賣毒品犯行，證人A1竟謂「
    有交易而未收錢」，顯於常情相悖，而難以採信其證言。
 2、證人A2雖於偵查中指證案外人黃俊元曾向被告乙○○、丁○
    ○、共犯詹文政購買海洛因，但依其所證，以案外人黃俊元
    為對象，被告乙○○部分，是自93年5月中開始，至同年9月
    24日被查獲止，幾乎天天都有販賣犯行；被告丁○○部分，
    是自93年9月21日至93年9月23日每天一次共3次販賣犯行；
    共犯詹文政則是在被告乙○○不在，才賣給黃俊元（偵卷第
    117-119頁）。惟案外人黃俊元究竟有何需求，需要天天購
    買毒品？甚至還要另外再向被告丁○○購買？且此天天購買
    之情形，似亦未據檢察官掌握提供每日通聯交易之通訊監察
    內容。又倘確實有此需求，為何不1次多買一些數量，以降
    低交易風險？其又有何資力可供如此將近4個月「幾乎天天
    買毒」之開銷？種種疑問，均未據檢察官舉證加以釐清，自
    難率而採信其證言。
 3、證人徐翰璋雖於偵查中承認與被告乙○○曾有買賣毒品之對
    話，而通訊監察譯文相符，檢察官因而認為被告乙○○於通
    話中既無拒絕之話語，兩人即有毒品交易之情形。然而，就
    此證人徐翰璋已於警詢中解釋：被告乙○○與伊是國中同學
    ，又是世交，乙○○怕遭伊之父兄怪罪，所以不敢賣毒品給
    伊，通訊監察譯文之內容，均係被告乙○○在敷衍伊，實際
    上均未成交等情（偵卷第130頁）。由此可知，被告乙○○
    既在敷衍證人徐翰璋，當然在電話中不會有拒絕之言語，檢
    察官以此即推論兩人已經交易毒品完成，不免率斷，而難以
    採納。
(三)、上開檢察官提出之補充理由書中，雖又依通訊監察譯文指被
    告乙○○有9次特定之販賣毒品交易（見原審卷二第133頁）
    ，但均未特定指出其交易對象，而究竟通訊監察內容中是否
    均在交易毒品？有無混雜其他合法交易？尤其被告乙○○於
    偵查中以辯稱其亦在賣漂流木（見偵卷第184頁），通訊監
    察譯文中更不乏有關於漂流木對話之記載（如：偵卷第50頁
    ），其與真正之毒品交易通話如何明確區分？倘其為毒品交
    易之對話，交易毒品之種類為何？是否僅在議價、詢貨階段
    ？後來究竟有無真正完成交易？有無像證人徐翰璋僅是在敷
    衍之情形？凡此種種，均關乎犯罪之成立與否，惟均未據檢
    察官一一舉證、指明及說服，自難僅憑通訊監察譯文即為有
    罪之認定。
四、綜上說明，關於此部分之公訴意旨，檢察官未能說服本院就
    該部分形成有罪之心證，惟檢察官以此部分與前述有罪部分
    ，為裁判上1 罪而起訴，故不另為無罪之諭知。
丙、據上論結，應適用刑事訴訟法第369條第1項前段、第364條
    、第299條第1項前段貳、毒品危害防制條例第4條第1項、第
    8條第1項、第11條第2項、第18條第1項前段、第19條第1項
    前段，刑法第2條第1項、第11條、第28條、第47條第1項、
    第59條，修正前刑法第65條第2項、第51條第5 款、第38條
    第1項第2款，中華民國96年罪犯減刑條例第2條第1項第3款
    、第3條1項第7款、第7條、第11條，判決如主文。
本案經檢察官丙○○到庭執行職務。
中    華    民    國    97    年     7    月    2    日
            刑事第九庭  審判長法  官  陳  筱  珮
                              法  官  康  應  龍
                              法  官  趙  春  碧
上列正本證明與原本無異。
販賣第一級毒品、轉讓第一級毒品部分得上訴。
持有第二級毒品部分不得上訴。
如不服本判決應於收受送達後十日內向本院提出上訴書狀，其未
敘述上訴之理由者並得於提起上訴後十日內向本院補提理由書（
均須按他造當事人之人數附繕本）。
                              書記官  蘇  昭  文
中    華    民    國    97    年     7    月     2    日
附記論罪之法條全文：
毒品危害防制條例第4 條第1 、2 項
製造、運輸、販賣第1 級毒品者，處死刑或無期徒刑；處無期徒
刑者，得併科新臺幣1 千萬元以下罰金。
製造、運輸、販賣第2 級毒品者，處無期徒刑或7 年以上有期徒
刑，得併科新臺幣7 百萬元以下罰金。


司法院資訊處製作；財團法人民間司法改革基金會備份。
